臺灣桃園地方法院刑事判決　　　　　　　 96年度易字第210號
　　公　訴　人　台灣桃園地方法院檢察署檢察官
　　被　　　告　乙○○
　　　　　　　　　　　　　巷1.
　　選任辯護人　巨克安律師
上列被告因重利案件，經檢察官提起公訴（96年度偵字第2535號
），被告於本院準備程序進行中，就被訴犯罪事實為有罪之陳述
，本院告知簡式審判程序之旨，並聽取其與公訴人之意見後，經
本院合議庭裁定由受命法官獨任進行簡式審判程序審理後，判決
如下：
    主  文
乙○○共同乘他人急迫貸以金錢，而取得與原本顯不相當之重利
，處有期徒刑伍月，如易科罰金，以新臺幣壹仟元折算壹日。扣
案之安欣融資理財顧問公司專員陳榮發（阿發）名片捌張沒收。
    事  實
一、乙○○與某真實姓名年籍不詳綽號「阿明」之成年男子共同
    基於貸放金錢以收取重利之犯意，以安欣融資理財顧問公司
    名義，先由「阿明」於民國96年1 月2 日，對外發送「政府
    立案、安心租賃中心、支客票換現金、十萬月繳2000元。請
    洽：00-0000000洪淑惠小姐到府服務，當日撥款我們必竭誠
    為您服務」等語之簡訊，適甲○○經營髮廊而需錢孔急、亟
    欲周轉，而調現不成且無此種借款經驗，遂依上開簡訊所留
    之00-0000000回覆，乙○○與「阿明」乃於同日15時40分許
    ，至桃園縣桃園市○○里○ 鄰○○路112 號甲○○住處，貸
    與新台幣（下同）200,000 元，同時要求甲○○簽發面額為
    250,000 元之支票作為本件借款本息之擔保，雙方並約定以
    每10日為一期，每期利息為百分之25之重利，嗣甲○○無力
    償還，「阿明」乃於95年1 月9 日要求甲○○先支付現金50
    ,000 元 ，另命其簽立面額分別為100,000 元及140,000 元
    ，到期日則分別為96年1 月12日及同年月18日之本票2 紙，
    其後，甲○○於96年1 月12日及同年月15日又陸續遭人催繳
    本件借款利息，甲○○因不堪乙○○等人之追索而報警，於
    同年月18日15時10分許，在桃園縣桃園市○○里○ 鄰○○路
    112 號甲○○住處，當場逮捕前來取款之乙○○，並扣得甲
    ○○所簽發面額為140,000 元，票號為95622 之本票1 張，
    面額均為40,000元，票號分別為243312、243313、243314
    、243315之本票4 張、安欣融資理財顧問公司專員陳榮發（
    阿發）名片8 張。
二、案經甲○○訴請桃園縣政府警察局龍潭分局報請臺灣桃園地
    方法院檢察署檢察官偵查起訴，因乙○○於本院準備程序中
    為有罪之陳述，經本院合議庭裁定以簡式審判程序審理。
    理  由
一、上開犯罪事實，業據被告乙○○於本院審理時坦承不諱，核
    與告訴人甲○○於警詢及偵查中指訴情節大致相符，並有票
    號為95622 、243312、243313、243314、243315之本票5 張
    、安欣融資理財顧問公司專員陳榮發（阿發）名片8 張扣案
    可稽，足徵被告自白應與事實相符。參以被告與「阿明」貸
    與告訴人甲○○之本金為200,000 元，竟約定每10日收取利
    息50,000元，已遠逾民法第205 條所規定約定利率不得超過
    週年利率百分之20之限制，甲○○倘非出於急迫，當不致以
    此高利貸款，併衡諸目前社會之借貸習慣、金融市場動態等
    客觀標準及前開被害人之證詞，堪認本件確係乘告訴人甲○
    ○急迫之際貸以金錢而取得與原本顯不相當之重利無誤。本
    件事證明確，被告犯行洵堪認定。
二、核被告所為，係犯刑法第344 條之重利罪。被告與綽號「阿
    明」之成年男子間，有犯意聯絡及行為分擔，為共同正犯。
    爰審酌被告素行、犯罪之動機、手段、情節、對借貸人生計
    與經濟秩序所生損害程度及犯後坦承犯行，態度尚佳等一切
    情狀，量處如主文所示之刑，並諭知易科罰金之折算標準，
    以資懲儆。又起訴檢察官雖具體求處被告有期徒刑11月，然
    依上開說明，核屬過重，自難依所請。檢察官另聲請依刑法
    第90條第1 項宣告強制工作云云。惟查，本件被告重利之犯
    行僅有1 次，尚未達反覆或一再而為之程度，且尚無其他確
    切證據證明被告有犯罪習慣或因遊蕩或懶惰成習而犯罪，與
    刑法第90條第1 項之要件尚屬有間，自難依所請，併予說明
    。
三、扣案之安欣融資理財顧問公司專員陳榮發（阿發）名片8 張
    均係被告及其共同正犯「阿明」所有供犯罪所用之物，業據
    被告供明在卷，爰依刑法第38條第1 項第2 款規定宣告沒收
    。至於扣案之甲○○所簽發面額為140,000 元，票號為9562
    2 之本票1 張，面額均為40,000元，票號分別為243312、2
    43313 、243314、243315之本票4 張，因無證據證明上開5
    張本票均係作為清償本件借款利息之用，是甲○○與被告、
    「阿明」間就上開5 張本票所生之債權債務關係，仍待雙方
    循民事途徑加以解決，自不宜逕行認定上開5 張本票係本案
    犯罪所得之物而予以宣告沒收。此外，扣案之被告所有行動
    電話2 支，業經被告否認有供本案犯罪使用，依卷內證據資
    料亦無法認定與本案有何關聯，爰不予宣告沒收。
四、據上論斷，依刑事訴訟法第273 條之1 第1 項、第299 條第
    1 項前段，刑法第28條、第344 條、第41條第1 項前段、第
    38條第1 項第2 款，刑法施行法第1 條之1 第1 項、第2 項
    ，判決如主文。
本案經檢察官丁俊成到庭執行職務。
中　　華　　民　　國　　96　　年　　3 　　月　　22　　日
                  刑事第六庭        法　官 林哲賢
以上正本證明與原本無異
如不服本判決，應於判決送達後十日內向本院提出上訴狀（應附
繕本），上訴於臺灣高等法院。
                                    書記官 楊郁馨
中　　華　　民　　國　　96　　年　　4 　　月　 　3  　日
附錄本案論罪科刑之法條
中華民國刑法第344條
（重利罪）
乘他人急迫、輕率或無經驗貸以金錢或其他物品，而取得與原本
顯不相當之重利者，處1 年以下有期徒刑、拘役或科或併科1 千
元以下罰金。
